【裁判字號】    98,台上,5153
【裁判日期】    980910
【裁判案由】    違反毒品危害防制條例
【裁判全文】
最高法院刑事判決            九十八年度台上字第五一五三號
上  訴  人  甲○○
上列上訴人因違反毒品危害防制條例案件，不服台灣高等法院中
華民國九十八年七月二十日第二審判決（九十八年度上訴字第二
七一四號，起訴案號：台灣板橋地方法院檢察署九十七年度撤緩
偵字第三五六號），提起上訴，本院判決如下：
    主  文
上訴駁回。
    理  由
按刑事訴訟法第三百七十七條規定，上訴於第三審法院，非以判
決違背法令為理由，不得為之。是提起第三審上訴，應以原判決
違背法令為理由，係屬法定要件。如果上訴理由書狀並未依據卷
內訴訟資料，具體指摘原判決不適用何種法則或如何適用不當，
或所指摘原判決違法情事，顯與法律規定得為第三審上訴理由之
違法情形，不相適合時，均應認其上訴為違背法律上之程式，予
以駁回。又刑事訴訟法第三百五十條、第三百六十一條、第三百
六十二條、第三百六十七條規定，不服地方法院之第一審判決而
上訴者，須提出上訴書狀，並應敘述具體理由，為上訴必備之程
式；其所提出之書狀未敘述上訴理由，或僅曾以言詞陳述上訴理
由者，均應於上訴期間屆滿後二十日內補提理由書於第一審法院
。第一審法院經形式審查，認逾期未補提上訴理由者，應定期間
先命補正；逾期未補正者，為上訴不合法律上之程式，應以裁定
駁回。倘已提出上訴理由，但所提非屬具體理由者，則由第二審
法院以上訴不合法律上之程式，判決駁回。所謂具體理由，必係
依據卷內既有訴訟資料或提出新事證，指摘或表明第一審判決有
何採證認事、用法或量刑等足以影響判決本旨之不當或違法，而
構成應予撤銷之具體事由，始克當之（例如：依憑證據法則具體
指出所採證據何以不具證據能力，或依憑卷證資料，明確指出所
為證據證明力之判斷如何違背經驗法則或論理法則）；倘僅泛言
原判決認定事實錯誤、違背法令、量刑失之過重或輕縱，而未依
上揭意旨指出具體事由，或形式上雖已指出具體事由，然該事由
縱使屬實，亦不足以認為原判決有何不當或違法者（例如：對不
具有調查必要性之證據，法院未依聲請調查亦未說明理由，或援
用證據不當，但除去該證據仍應為同一事實之認定），皆難謂係
具體理由，俾與第二審上訴制度旨在請求第二審法院撤銷、變更
第一審不當或違法之判決，以實現個案救濟之立法目的相契合，
並節制濫行上訴。本件第一審判決論處上訴人甲○○施用第一級
毒品（累犯）罪刑，併為相關從刑之諭知，上訴人不服第一審判
決，於民國九十八年四月十日提起上訴，所提刑事聲明上訴狀，
略謂：(一)藥物濫用成癮，一般認為係病人疾病之復發，無明顯法
益侵害，亦無被害人之存在，另由自由主義之觀點，吸毒者花錢
購買毒品，未傷害他人，何以非得科以重典？(二)伊於九十六年四
月至九十八年一月主動參加美沙冬替代療法，期間於九十六年十
月九日為警查獲施用第一級毒品，於九十七年一月經檢察官為緩
起訴處分並諭知需配合尿液檢測，於檢測期間因驗出第二級毒品
反應，經法院判處有期徒刑六月並執行中，因而撤銷緩起訴處分
並就施用第一毒品部分判處有期徒刑十月，實乃違背法令。(三)毒
品危害防制條例第二十一條第二項規定：犯同條例第十條之罪，
於犯罪未發覺前，自動向行政院衛生署指定之醫療機構請求治療
者，於治療中經查獲之被告，應由檢察官為不起訴處分，但以一
次為限。政府於九十五年九月一日推動美沙冬替代療法，效果良
好，在未為警查獲前，每人皆有一次免訴之權益，請給予伊自新
機會云云（原審卷第十、十一頁）。原判決則以上訴人在第二審
之上訴理由，未具體記載第一審判決如何不當或違法，核與刑事
訴訟法第三百六十一條第二項所定「具體理由」，並不相合，因
而未經言詞辯論，駁回其上訴，已詳敘其憑以認定之理由。從形
式上觀察，原判決並無違背法令之情形存在。上訴意旨略以：(一)
伊不諳法律，未依期限補提上訴之具體理由，又判決有關犯罪事
實之指摘，尚有諸多疑點，對於犯罪之證據認定憑空揣測，均未
落實查證，顯有違背事實審之調查與犯罪證據之證明力。(二)員警
查獲之器具，乃友人所遺留之物，業據伊於庭訊時指明，原審未
為調查，顯有違背法令。又驗尿報告未呈現之前，伊即定時至醫
療處所接受美沙冬替代療法戒斷毒癮，原審未為調查，亦有應於
審判期日調查之證據而未予調查之違誤。(三)伊於九十六年四月至
九十八年一月主動參加美沙冬替代療法，期間於九十六年十月九
日為警查獲施用第一級毒品，經檢察官為緩起訴處分，核已符合
毒品危害防制條例第二十一條第二項之規定。第一審法院以伊另
犯施用第二級毒品罪，判處有期徒刑六月，檢察官因而撤銷緩起
訴處分並提起公訴，由第一審判處伊有期徒刑十月，顯與緩起訴
處分之意旨相違，自有理由矛盾之違誤。原判決以伊以替代療法
作為施用毒品之護身符為由，遽而駁回伊之上訴，認事用法，顯
有違誤云云。按第二審上訴書狀未敘述上訴理由，已逾上訴期間
屆滿後二十日，仍未補提理由書者，固應由第一審法院依刑事訴
訟法第三百六十一條第三項規定，定期間先命補正；如第一審法
院未命補正，則由第二審法院審判長依同法第三百六十七條但書
規定，定期間先命補正。惟上訴書狀既已敘述理由，無論所提上
訴理由是否具體，仍屬已敘述上訴理由，第一審法院或第二審法
院審判長均毋庸命補正。原判決就上訴人所提出之上揭第二審上
訴理由，如何未符合具體理由之要件，應認其不合法律上之程式
，判決駁回其第二審之上訴，業於理由內逐一論述綦詳（原判決
理由三）。原判決所為說明，經核並無適用法則不當、證據調查
未盡、理由矛盾等違法情形存在。上訴意旨未依卷證資料，就原
審所為不合法律上程式駁回上訴之判決，究有如何違背法令情形
，為具體指摘，自不足據以辨認原判決已具備違背法令之形式要
件。衡以上述之說明，應認其上訴違背法律上之程式，予以駁回
。
據上論結，應依刑事訴訟法第三百九十五條前段，判決如主文。
中    華    民    國  九十八  年    九    月    十    日
                      最高法院刑事第十二庭
                          審判長法官  黃  一  鑫
                                法官  張  春  福
                                法官  林  勤  純
                                法官  李  錦  樑
                                法官  陳  國  文
      本件正本證明與原本無異
                                      書  記  官
中    華    民    國  九十八  年    九    月   十六   日
                                                      Ｅ


司法院資訊處製作；財團法人民間司法改革基金會備份。
